臺灣宜蘭地方法院刑事判決
110年度交訴字第68號
公  訴  人  臺灣宜蘭地方檢察署檢察官
被      告  游雅惠


選任辯護人  洪維偲律師（法扶律師）
上列被告因公共危險等案件，經檢察官提起公訴（110年度偵字
第2692號、第4274號），本院判決如下：
    主  文
丁○○犯肇事致人傷害逃逸罪，處有期徒刑陸月，如易科罰金，以
新臺幣壹仟元折算壹日。緩刑貳年，並應接受法治教育課程貳場
次，緩刑期間付保護管束。
被訴過失傷害部分，公訴不受理。
    犯罪事實
一、丁○○於民國110年2月14日18時23分許，騎乘車牌號碼000-00
    00號（公訴意旨應予更正）普通重型機車，其後附載甲○○（
    99年7月生，真實姓名、年籍詳卷），沿宜蘭縣羅東鎮和平
    路由南往北方向行駛，行經和平路113之1號前之分向限制線
    路段時，原應注意車前狀況及與對向來車會車之間隔不得少
    於半公尺，而依當時天候晴、柏油路面乾燥無缺陷、無障礙
    物、視距良好之情形，並無不能注意之情事，竟疏未注意，
    貿然騎乘機車行駛於上開路段分向限制線上；適丙○○（所涉
    過失傷害部分，由本院另行審結）騎乘車牌號碼000-0000號
    普通重型機車，其後附載乙○○，沿和平路由北往南方向行駛
    ，原應注意車前狀況及與對向來車會車之間隔不得少於半公
    尺，而依當時情形並無不能注意之情事，其亦疏於注意，而
    騎乘機車行駛於上開路段分向限制線旁，兩車因距離過近，
    致乙○○放置於飛炫踏板上之左腳與丁○○所騎乘之機車發生擦
    撞，致乙○○受有左側踝部挫傷之傷害（丁○○所涉過失傷害部
    分，詳後述公訴不受理部分）。丁○○明知乙○○因其上開行為
    大聲喊叫，並可預見乙○○可能受有傷害，然其並未下車查看
    乙○○之傷勢，並協助將乙○○送醫或採取其他必要救護措施，
    亦未報警停留於現場等候處理，復未留下身分資料或聯絡方
    式，即基於肇事致人受傷逃逸之不確定故意，逕自騎乘機車
    離開現場而逃逸。嗣經警據報到場處理並調閱現場監視器畫
    面，循線查悉上情。
二、案經乙○○訴由宜蘭縣政府警察局羅東分局報告臺灣宜蘭地方
    檢察署檢察官偵查起訴。
    理  由
壹、程序部分
    本判決所引用傳聞證據之證據能力，當事人於本院審理程序
    中均表示同意有證據能力（見本院卷第77頁至第78頁、第12
    9頁至第133頁）。基於尊重當事人對於傳聞證據之處分權，
    及證據資料愈豐富愈有助於真實發現之理念，審酌該等證據
    作成時並無違法取證或顯不可信之瑕疵，以之作為證據應屬
    適當，依刑事訴訟法第159條之5規定及最高法院104年度第3
    次刑事庭會議決議意旨，認該等證據資料均有證據能力。至
    本判決所引之非供述證據，與本案均有關連性，亦無證據證
    明係實施刑事訴訟程序之公務員以不法方式所取得，依刑事
    訴訟法第158條之4之反面解釋，當有證據能力。
貳、實體部分
一、訊據被告丁○○固坦承其於上開時、地騎乘機車與同案被告丙○○所騎乘之機車發生事故，並致告訴人乙○○受有上開傷害，
    其後未加以查看即離開現場等情，然矢口否認有何肇事逃逸
    犯行，辯稱：我當時有看到同案被告丙○○騎乘機車蛇行，但
    我認為不可能發生撞擊，故認我對本件事故發生並無過失。
    而因甲○○受到驚嚇而大叫，我想趕快安撫甲○○，當時往後查
    看見同案被告丙○○並未停車而繼續行駛，所以認為可能沒有
    事情，就離開現場云云；辯護人則以：被告於案發當時係於
    自身騎乘機車行駛之車道內直線行駛，至案發地點前，與對
    向車道左右偏移行駛中之同案被告丙○○所騎乘之機車交會，
    當時同案被告丙○○騎乘機車之車頭忽向被告所騎乘車輛之方
    向傾斜，因被告及時扭轉車頭，方未造成兩車車體擦撞，然
    被告及同案被告丙○○後座所搭載之乘客即告訴人及甲○○雙腳
    互相輕微碰撞，告訴人及甲○○當下均瞬間驚叫，因事發後雙
    方機車均未立即停下，被告由眼角餘光見同案被告丙○○仍繼
    續駛離，亦認為己身對於事故發生並無過失，且認為甲○○僅
    為心理受驚嚇，便繼續行駛離去，是認被告對於本案事故發
    生並無過失，加以案發當時雙方車速非快，是被告對於告訴
    人因此受有傷害亦無預見可能，且於案發當時被告所騎乘機
    車前方尚有1台機車，右方並有路邊停車車輛，是被告實無
    從再行保持與對向車輛之安全距離。再者，被告已閃避同案
    被告丙○○所騎乘之機車，對於後座乘客雙腳漂浮輕微擦撞，
    此係因物理離心力所造成，並非刑法意義上之行為。本案事
    故經交通部公路總局臺北區監理所基宜區車輛行車事故鑑定
    會鑑定結果亦同此認定，而公訴意旨所憑交通部公路總局車
    輛行車事故鑑定覆議會覆議意見書說理前後矛盾，並有錯判
    ，是認本件過失結果應以原鑑定意見為準等語，為被告辯護
    。惟查：
　㈠被告於上開時、地騎乘機車與同案被告丙○○所騎乘之機車發
    生事故，並致告訴人乙○○受有上開傷害，其後未加以查看即
    離開現場等情，業據被告於警詢、偵查及本院審理中供承在
    卷（見警卷第13頁至第16頁、臺灣宜蘭地方檢察署110年度
    偵字第2692號卷【下稱2692卷】第37頁至第40頁、本院卷第
    75頁至第83頁），核與證人即同案被告丙○○於警詢、偵查及
    本院審理中、證人甲○○於警詢中、證人即告訴人乙○○於警詢
    及偵查中之證述相符（見警卷第1頁至第12頁、第17頁至第1
    9頁、2692卷第37頁至第40頁、臺灣宜蘭地方檢察署110年度
    偵字第4274號卷【下稱4274卷】第21頁至第22頁、本院卷第
    75頁至第83頁），並有道路交通事故現場圖（見警卷第20頁
    至第21頁）、道路交通事故調查報告表㈠㈡（見警卷第22頁至
    第23頁）、現場照片及監視器錄影畫面翻拍照片（見警卷第
    30頁至第34頁）、醫療財團法人羅許基金會羅東博愛醫院羅
    博醫診字第2102024933號診斷證明書（見警卷第35頁）、證
    號查詢機車駕駛人資料（見2692卷第28頁）、本院勘驗筆錄
    （見本院卷第80頁至第81頁）各1份在卷可稽，足認被告上
    開供述與事實相符，此部分之事實，首堪認定。
　㈡本件案發過程，業經本院當庭勘驗監視器錄影畫面檔案，結
    果如下：
　　⒈【19:19:00-01】
　　　被告搭載甲○○（身著湖水綠色外套，頭戴白色安全帽）自
      畫面右下方出現，朝畫面左上方行駛，甲○○此時雙腳放置
      於後座旁飛旋踏板上；同時間同案被告丙○○亦搭載告訴人
      於被告之對向車道，自畫面左上方往畫面右下方行駛，而
      告訴人此時雙腳放置於後座旁飛旋踏板上。
　　⒉【19:19:02】
　　　被告於靠近畫面中黑色休旅車及行人時，其騎乘路線稍微
      往畫面左方偏移，靠近車道中間雙黃線並繼續往畫面左上
      方行駛。
　　⒊【19:19:03】
　　　被告與同案被告丙○○對向交會，兩車皆沿雙黃線兩側行駛
      ，惟被告於交會時路徑稍微朝畫面左方偏移，被告所騎乘
      車輛右方有一名行人行走於黑色休旅車旁，被告的機車後
      輪壓到中間雙黃線上，而同案被告丙○○此時亦稍微向畫面
      右方偏移，仍沿雙黃線旁行駛。兩車交會後，同案被告丙○○車頭隨即朝畫面左方偏轉，而朝畫面左下方駛去，而被
      告所騎乘車輛煞車燈亮起，持續朝畫面左上方行駛。
　　⒋【19:19:05】
　　　告訴人乘坐於同案被告丙○○所駕駛之機車後座，告訴人並
      將兩隻腳自飛旋處打直抬起，同案被告丙○○邊朝畫面左方
      路旁駛去，同案被告丙○○的頭部並稍微往其左後方告訴人
      腿部望去，此時被告仍持續直行，甲○○頭部望向其畫面左
      下方。
　　⒌【19:19:06】
　　　同案被告丙○○將機車暫停於路旁，告訴人左手放置於左腿
      ，且告訴人左腳仍呈現打直抬起狀態。被告仍持續直行，
      煞車燈熄滅。（見本院卷第80頁至第81頁）
　　是觀上開案發過程，可知被告與同案被告丙○○所騎乘機車對
    向交會時，被告所騎乘之機車後輪已壓在分向限制線上、同
    案被告丙○○所騎乘之機車亦緊鄰分向限制線，雙方均已距離
    對向車道甚近，而被告及辯護人雖稱被告係因閃避路旁路人
    及同案被告丙○○之車輛，車輛後輪方壓在分向限制線上，然
    觀上開勘驗內容⒊之截圖照片所示（見本院卷第137頁），被
    告所騎乘之車輛案發當時實與路邊行人及車輛尚有一定距離
    ，且僅有案發地點旁路邊有行人行走，同路段前後均無行人
    ，而同案被告丙○○當時亦騎乘機車行駛於己方車道之分向限
    制線旁，則如非被告、同案被告丙○○於案發當時騎乘機車均
    未注意車前狀況及與對向車輛會車之間隔，被告實可以減速
    或其他方式閃避路旁行人，亦無需顧慮同案被告丙○○騎車是
    否左右搖晃，是被告於案發當時亦無無法保持安全距離之情
    。被告及辯護人上開所辯，益徵被告、同案被告丙○○於案發
    前均未注意車前狀況及會車間隔，方致本案事故之發生。再
    觀上開截圖照片所示，可知被告、同案被告丙○○所騎乘之機
    車於案發當時仍有些許距離，並未發生碰撞，而僅因距離過
    近而致乙○○之左腳與被告所騎乘之機車發生擦撞，公訴意旨
    此部分應予更正。
　㈢按本規則用詞，定義如下：一、汽車：指在道路上不依軌道或電力架線而以原動機行駛之車輛（包括機車）；汽車行駛時，駕駛人應注意車前狀況及兩車並行之間隔，並隨時採取必要之安全措施，不得在道路上蛇行，或以其他危險方式駕車；汽車交會時，應依下列規定：五、會車相互之間隔不得少於半公尺，道路交通安全規則第2條第1項第1款、第94條第3項、第100條第5款分別定有明文。經查，被告領有普通機車駕駛執照，此有證號查詢機車駕駛人資料存卷可查（見2692卷第28頁），對於前揭規定應知悉甚詳，且依事發當時天候晴、柏油路面乾燥無缺陷、無障礙物、視距良好等情形，有前揭道路交通事故調查報告表㈠附卷可稽，顯見依被告及同案被告丙○○之智識、能力，當時並無不能注意之情事，則被告及同案被告丙○○均疏未注意，分別貿然騎乘機車行駛於分向限制線上及線旁，致告訴人之左腳與被告所騎乘之車輛發生擦撞，被告及同案被告丙○○均顯有未注意車前狀況及與對向來車會車之安全間隔之過失甚明。是被告對於告訴人所受之傷害結果具有過失乙節，應無疑義。再告訴人因本件事故受有左側踝部挫傷等傷害之情，有前引診斷證明書在卷可稽（見警卷第35頁），足證告訴人所受傷害與被告過失行為間確具有相當因果關係。至辯護人雖認本案事故經交通部公路總局臺北區監理所基宜區車輛行車事故鑑定會鑑定結果認定被告就本件事故之發生並無過失，以及公訴意旨所憑交通部公路總局車輛行車事故鑑定覆議會覆議意見書說理前後矛盾，並有錯判等語，然本院業已詳述如何認定被告就本件事故之發生具有過失，且前開鑑定結果亦不拘束本院前開對於過失責任之認定，附此敘明。
　㈣被告及辯護人雖均稱案發當時因被告及同案被告丙○○車速非
    快，故被告於案發當時雖聽聞甲○○及告訴人驚叫，然因同案
    被告丙○○並未立刻停車，是被告於查看後即行離去等語，然
    觀上開勘驗結果，可知同案被告丙○○於案發後3秒即將車輛
    暫停於路旁，而被告於案發當時既已知悉其與同案被告丙○○
    所騎乘之機車距離過近，又聽聞甲○○及告訴人於案發當時大
    聲驚叫，且甲○○於案發後亦向後查看狀況（見前開勘驗內容
    ⒋），而被告亦稱其有向後查看，益徵其亦認告訴人可能因
    車輛距離過近受有傷害，是被告主觀上理當知悉告訴人可能
    因本案事故受有傷害之情。而被告既知上情，卻未下車加以
    查看、報警處理，亦未對告訴人施以必要之救護措施，即騎
    乘機車離開現場，是被告及辯護人前開所辯，不足採信。被
    告確有肇事逃逸之不確定犯意及犯行，應堪認定。
　㈤辯護人雖以：被告已閃避同案被告丙○○所騎乘之機車，對於
    後座乘客雙腳漂浮輕微擦撞，此係因物理離心力所造成，並
    非刑法意義上之行為等語，為被告辯護，然縱以辯護人所主
    張後座乘客雙腳漂浮擦撞而言，亦係因被告及同案被告丙○○
    騎乘機車均未注意會車間隔所致，是難認其非刑法意義上之
    行為。
　㈥綜上，本件事證明確，被告上開犯行堪以認定，應予依法論
    科。
二、論罪
　㈠按行為後法律有變更者，適用行為時之法律。但行為後之法
    律有利於行為人者，適用最有利於行為人之法律，刑法第2
    條第1項定有明文。查被告上開行為後，刑法第185條之4於1
    10年5月28日經總統公布修正，並自同年5月30日起生效施行
    。按修正前刑法第185條之4原規定：「駕駛動力交通工具肇
    事，致人死傷而逃逸者，處1年以上7年以下有期徒刑」，修
    正後則規定：「（第1項）駕駛動力交通工具發生交通事故
    ，致人傷害而逃逸者，處6月以上5年以下有期徒刑；致人於
    死或重傷而逃逸者，處1年以上7年以下有期徒刑。（第2項
    ）犯前項之罪，駕駛人於發生交通事故致人死傷係無過失者
    ，減輕或免除其刑」。觀之新舊法之規定，可見新法係依被
    害人所受傷勢之輕重，科以不同法定刑度，其中致人傷害而
    逃逸之法定刑，由修正前之「處1年以上7年以下有期徒刑」
    ，修正為「處6月以上5年以下有期徒刑」刑度。經查，被告
    騎乘機車行經前開交岔路口前時，因疏未依規定行駛而擦撞
    被害人騎乘之機車，致被害人於人車倒地後受有上述傷害，
    而被害人所受上述傷害並非重傷，故經比較新舊法之規定，
    修正後之規定應較有利於被告，爰依刑法第2條第1項但書之
    規定，本案被告應適用修正後刑法第185條之4第1項前段之
    規定論處。
　㈡核被告所為，係犯刑法第185條之4第1項前段肇事致人傷害逃
    逸罪。
　㈢辯護人雖請求就被告所犯之罪依刑法第59條減輕其刑，惟按
    犯罪之情狀顯可憫恕，認科以最低度刑仍嫌過重者酌量減輕
    其刑，必於犯罪之情狀，或犯罪另有特殊之原因與環境等等
    ，在客觀上足以引起一般同情，認為即予宣告法定低度刑期
    尤嫌過重者，始有其適用，至被告素行正當，情節輕微等僅
    可為法定刑內從輕科刑之標準，不得據為酌量減輕其刑之理
    由（最高法院28年上字第1064號、45年台上字第1165號、51
    年台上字第899號判例【現效力與判決同】參照）。查被告
    於本案中可預見告訴人因其行為受有傷害，然並未下車察看
    或加以處理，而逕行離開現場，難認其本案犯行有情輕法重
    ，甚值憫恕等客觀上足以引起一般之同情，如予宣告法定最
    低度刑猶嫌過重之情形，故本院認本件無刑法第59條減刑規
    定之適用，辯護人上開主張，尚無可採。
三、爰審酌被告騎乘機車於上揭時、地，未注意車前狀況及會車
    間隔，貿然騎乘機車行駛於分向限制線上，致與告訴人之左
    腳發生擦撞人車倒地，而使告訴人受有上揭傷害，被告可預
    見告訴人可能因本件事故受有傷害，卻逕行離去，未對告訴
    人為任何救護或報警之動作，足見確有輕忽他人生命、身體
    法益之情事，所為實有不該；兼衡被告於本院審理中與告訴
    人達成和解，並已給付完畢，其大學在學之智識程度，已婚
    育有2名未成年子女，現於家扶中心工讀等一切情狀，量處
    如主文所示之刑，並諭知易科罰金之折算標準。
四、被告未曾受有期徒刑以上刑之宣告等情，有臺灣高等法院被
    告前案紀錄表附卷可稽，其因一時失慮，致為本件犯行，且
    刑罰之目的本在教化與矯治，而非應報，經此偵審程序及受
    科刑之教訓後，當知所警惕，信無再犯之虞；況刑罰制裁之
    積極目的，在預防犯人之再犯，對於初犯且惡性未深、天良
    未泯者，若因觸法即置諸刑獄，實非刑罰之目的；且被告於
    本院審理中已與告訴人達成調解並履行完畢之情，有調解筆
    錄、刑事撤回告訴狀各1份在卷可稽（見本院卷第85頁至第8
    6頁、第109頁），本院審酌上情，認被告所宣告之刑以暫不
    執行為適當，爰依刑法第74條第1項第1款之規定，宣告緩刑
    2年。又為使被告於緩刑期間內，能深知戒惕，除努力避免
    緩刑之宣告遭撤銷，再審酌被告所犯情節，認緩刑有附加條
    件之必要，併宣告其應接受法治教育課程2場次，以期導正
    其正確法律觀念。另依刑法第93條第1項第2款之規定，併予
    宣告在緩刑期間付保護管束，俾能由觀護人予以適當督促，
    並發揮附條件緩刑制度之立意，及避免短期自由刑執行所肇
    致之弊端，以期符合本件緩刑之目的，用啟自新。又若被告
    於本案緩刑期間，違反上開所定負擔情節重大，足認原宣告
    之緩刑難收其預期效果，而有執行刑罰之必要，依刑法第75
    條之1第1項第4款規定，得撤銷其緩刑之宣告，併此敘明。
參、公訴不受理部分
一、公訴意旨另以：被告於上開時、地，未注意車前狀況，且未
    注意對向來車會車之安全間隔，致與對向沿和平路由北往南
    方向行駛、亦未注意車前狀況，且未注意對向來車會車之安
    全間隔之同案被告丙○○騎乘、其後附載告訴人之車牌號碼00
    0-0000號普通重型機車發生擦撞，告訴人因此受有左側踝部
    挫傷之傷害。因認被告此部分涉犯刑法第284條前段過失傷
    害罪等語。
二、按告訴乃論之罪，告訴人於第一審辯論終結前，得撤回其告
    訴；告訴乃論之罪，其告訴經撤回者，應諭知不受理之判決
    ，刑事訴訟法第238條第1項、第303條第3款分別定有明文。
三、本件被告被訴刑法第284條前段過失傷害罪，依同法第287條
    前段之規定，須告訴乃論。而被告被訴上開罪嫌，業經告訴
    人於111年3月22日具狀撤回告訴，此有刑事撤回告訴狀1紙
    附卷可稽（見本院卷第109頁），爰依前揭法律之規定，就
    被告所涉過失傷害犯行部分為不受理之諭知。　　　　　　
據上論斷，應依刑事訴訟法第299條第1項前段、第303條第3款，
刑法第2條第1項但書、第185條之4第1項前段、第41條第1項前段
、第74條第1項第1款、第2項第8款、第93條第1項第2款，刑法施
行法第1條之1第1項，判決如主文。
本案經檢察官張立言提起公訴，檢察官張學翰到庭執行職務。
中　　華　　民　　國　　111 　年　　5 　　月　　11　　日
                  刑事第五庭  審判長法  官  陳嘉年
                                    法  官  程明慧
                                    法  官  李蕙伶
以上正本證明與原本無異。
本判決為第一審判決，當事人如不服本判決，應於收受送達後20
日內向本院提出上訴書狀（須按他造當事人之人數附繕本）；告
訴人、被害人如不服本判決，應請求檢察官於上訴期間內提出上
訴。若有上訴權人均未提出上訴，待判決確定後本件將送檢察署
執行，檢察署將以傳票或命令告知被告有關執行之事宜，被告勿
庸於收到本判決後即前來本院或檢察署繳納易科罰金或進行其他
執行事項。
                                    書記官  陳靜宜
中　　華　　民　　國　　111 　年　　5 　　月　　11　　日
附錄本案論罪科刑法條：
中華民國刑法第185條之4
駕駛動力交通工具發生交通事故，致人傷害而逃逸者，處6月以
上5年以下有期徒刑；致人於死或重傷而逃逸者，處1年以上7年
以下有期徒刑。
犯前項之罪，駕駛人於發生交通事故致人死傷係無過失者，減輕
或免除其刑。